【裁判字號】    97,上訴,4720
【裁判日期】    971231
【裁判案由】    偽證
【裁判全文】
臺灣高等法院刑事判決                97年度上訴字第4720號
上  訴  人  臺灣臺北地方法院檢察署檢察官
被      告  乙○○
選任辯護人  歐宇倫  律師
            張國權  律師
            林蓓珍  律師
上列上訴人因被告偽證案件，不服臺灣臺北地方法院96年度訴字
第1087號，中華民國97年9月10日第一審判決（起訴案號：臺灣
臺北地方法院檢察署96年度偵字第14139號），提起上訴，本院
判決如下：
    主  文
上訴駁回。
    理  由
一、本案經本院審理結果，認第一審判決對被告乙○○為無罪
    之諭知，核無不當，應予維持，並引用第一審判決書記載之
    證據及理由（如附件）。
二、檢察官上意旨訴雖以：(一)被告乙○○確實於94年1月12日，
    於本署檢察官偵查94年度發查他字第4號傷害案件，以證人
    身份作證時，供前具結，證稱：「我在車上，車子停在他們
    斜對面，被告（指甲○○）面對我，告訴人（指李莫華）背
    對我，被告在一樓門鈴外面，我有看到甲○○揮拳，有打到
    李莫華，後來我有載李莫華回去，嘴唇有腫起來」等語之事
    實，為被告所是認，且有上開訊問筆錄及證人結文各一份在
    卷可證，並為原審判決所認定。(二)依據臺北市政府警察局文
    山第一分局受理各類案件紀錄表所載，係告發人甲○○先於
    當日10時30分以電話向該分局備案稱：有人按其住處電鈴，
    該局派警員王心正前往處理，此有該紀錄表在卷可按（見94
    年發查他字第4號卷第6頁）。且被告於警詢時稱是當日晚間
    10時30分許，陪李莫華至現場，與甲○○報案時間相符，足
    證李莫華應係於當日10時30分許至現場。又被告於該案偵查
    中證稱甲○○在員警下樓前與李莫華談話進而出拳毆打李莫
    華臉部，惟李莫華於當日晚間10時46分至台北市政府警察局
    文山第一分局備案，其備案內容係稱於93年8月25日10時30
    分到現場與甲○○協商事情，甲○○出拳打到李莫華肩部，
    此有該分局受理各類案件紀錄表乙份可按，李莫華於該案警
    詢稱係於晚間9時即至現場，應非事實。其備案稱被打到肩
    部亦與被告所述毆打臉部不符。且證人王心正明確證稱，其
    到現場時發現李莫華與另一人在一樓一直按電鈴，因此才請
    甲○○下樓來，甲○○下來後，因為我們在場不會有讓人家
    有毆打的動作等語，足證李莫華於當日晚間10時30分到現場
    樓下按門鈴時，甲○○立刻電話報警處理，甲○○確係經員
    警要求始下樓與李莫華見面，甲○○於員警員王心正前來處
    理之前並未下樓，則甲○○既未下樓，何以被告乙○○於同
    時能見到甲○○下樓而以手打李莫華2、3下之事？職是，被
    告所為上開證述內容係虛偽不實，是原判決諭知被告無罪，
    容有未洽云云。
三、按告訴人之告訴，係以使被告受刑事訴追為目的，是其陳述
    是否與事實相符，仍應調查其他證據以資審認。認定犯罪事
    實所憑之證據，雖不以直接證據為限，間接證據亦包括在內
    ；然而無論直接或間接證據，其為訴訟上之證明，須於通常
    一般之人均不致有所懷疑，而得確信其為真實之程度者，始
    得據為有罪之認定，倘其證明尚未達到此一程度，而有合理
    之懷疑存在時，事實審法院復已就其心證上理由予以闡述，
    敘明其如何無從為有罪之確信，因而為無罪之判決，尚不得
    任意指為違法。刑事訴訟法第161條已於民國91年2月8日修
    正公布，其第一項規定：檢察官就被告犯罪事實，應負舉證
    責任，並指出證明之方法。因此，檢察官對於起訴之犯罪事
    實，應負提出證據及說服之實質舉證責任。倘其所提出之證
    據，不足為被告有罪之積極證明，或其指出證明之方法，無
    從說服法院以形成被告有罪之心證，基於無罪推定之原則，
    自應為被告無罪判決之諭知；本件原審審判時，修正之刑事
    訴訟法關於舉證責任之規定，已經公布施行，檢察官仍未提
    出適合於證明犯罪事實之積極證據，並說明其證據方法與待
    證事實之關係；原審對於卷內訴訟資料，復已逐一剖析，參
    互審酌，仍無從獲得有罪之心證，因而維持第一審諭知無罪
    之判決，於法洵無違誤。最高法院52年台上字第1300號、76
    年台上字第4986號、92年台上字第128號分別著有判例。經
    查：
  (一)觀諸公訴人上訴意旨指摘之事由，本案主要須待查明之事項
    係：被告乙○○與臺灣臺北地方法院檢察署94年度發查他字
    第4號號甲○○傷害案之被害人李莫華，於民國（下同）93
    年8月25日晚上，最初到達臺北市○○區○○路3段48巷3弄
    16號1樓門口之時間，究係「22時30分」，或係更早之時已
    然前往。
  (二)臺灣臺北地方法院檢察署94年度發查他字第4號甲○○傷害
    案被害人李莫華，最先於93年9月7日即具狀指陳：於93年8
    月25日晚9：00左右至被告台灣居所：台北市○○區○○路
    三段48巷3弄16號9樓之大樓門外按電鈴找被告，後被告下樓
    非常憤怒表示不願處理小孩之事，而欲將本人趕走云云（見
    93年度他字第6674號卷第2頁）。而在該告訴甲○○害案中
    ，被害人李莫華於93年8月25日晚上，究竟係在何時間到達
    臺北市○○區○○路3段48巷3弄16號1樓，對於甲○○之刑
    事責任均不生任何影響，衡情，該李莫華在對甲○○提出傷
    害告訴之際，就此到達甲○○住宅之時間，理應無預為虛偽
    杜撰之必要。
  (三)本案告訴人甲○○於93年8月25日「22時30分」，即向臺北
    市政府警察局文山分局報案指稱：有人按其住處電鈴云云，
    有該受理各類案件紀錄表在卷可憑（見94年度發查字第4號
    卷第6頁）；此為不爭之事實。參以：1.按錯他人住處門鈴
    ，在日常生活中並非少見，果若無激烈之爭執，鮮少僅因有
    人按其住宅門鈴，即迅速報警求援之理，此為週知之事實。
    2.證人李莫華於證人王心正一抵達案發現場時，即表明遭因
    與甲○○發生爭執所以在該處按門鈴等情；業據證人王心正
    具結供證在卷（見簡上字第174號卷第112頁）；則警方於93
    年8月25日「22時30分」接獲甲○○報案前，該甲○○與李
    莫華應已有一段時間之爭執糾紛，亦屬酌然可見。綜上各節
    相互勾稽，被告乙○○與李莫華，於93年8月25日晚上，最
    初到達臺北市○○區○○路3段48巷3弄16號1樓門口之時間
    ，應非「22時30分許」，而係更早之時間。上揭傷害案被害
    人李莫華於93年9月7日具狀所陳：於93年8月25日晚9：00左
    右至被告台灣居所台北市○○區○○路三段48巷3弄16號9樓
    之大樓門外按電鈴找被告（甲○○）等語，自屬可信。被告
    於警詢時所稱是當日晚間10時30分許，陪李莫華至現場乙節
    ，應係出於事後時間記憶錯誤之陳述。
  (四)從而，原審判決據以認定：證人王心正之證述內容無從證明
    其到場前，告訴人甲○○是否曾經下樓與李莫華發生爭執、
    甚至毆打李莫華之情；經核並無違反經驗法則。檢察官就被
    告犯罪事實，所提出之證據，尚無從說服法院以形成被告有
    罪之心證。
  (五)此外，復查無其他積極事證足以證明被告有公訴意旨所指之
    誣告犯行，被告之犯罪尚屬不能證明；原審因之為被告無罪
    之諭知，核無不合。公訴人之上訴，並未提出新事証，仍執
    前開證人之指述等，認被告應成立誣告罪名，據以指摘原判
    決此部分不當，為無理由，其上訴應予駁回。
四、據上論結，應依刑事訴訟法第373條、第368條，判決如主文
    。
本案經檢察官陳玉珍到庭執行職務。
中    華    民    國    97    年    12    月    31    日
                  刑事第十庭    審判長法  官 楊炳禎
                                      法  官 朱光仁
                                      法  官 陳博志
以上正本證明與原本無異。
如不服本判決，應於收受送達後10日內向本院提出上訴書狀，其
未敘述上訴之理由者並得於提起上訴後10日內向本院補提理由書
（均須按他造當事人之人數附繕本）「切勿逕送上級法院」。
                                      書記官 陳嘉文
中    華    民    國    98    年    1     月    5     日


司法院資訊處製作；財團法人民間司法改革基金會備份。
